【裁判字號】    98,訴緝,218
【裁判日期】    980615
【裁判案由】    搶奪
【裁判全文】
臺灣臺中地方法院刑事判決             98年度訴緝字第218號
公  訴  人  臺灣臺中地方法院檢察署檢察官
被      告  甲○○
                    （另案於臺灣臺中監獄執行）
選任辯護人  周仲鼎律師
上列被告因搶奪案件，經檢察官提起公訴（93年度偵字第18198
號），本院判決如下：
    主    文
甲○○無罪。
    理    由
一、公訴意旨如起訴書所載（詳附件）。
二、按犯罪事實應依證據認定之，無證據不得認定犯罪事實；又
    不能證明被告犯罪者，應諭知無罪之判決；刑事訴訟法第15
    4條第2項、第301條第1項分別定有明文。次按，認定犯罪事
    實所憑之證據，雖不以直接證據為限，間接證據亦包括在內
    ；然而無論直接或間接證據，其為訴訟上之證明，須於通常
    一般之人均不致有所懷疑，而得確信其為真實之程度者，始
    得據為有罪之認定，倘其證明尚未達到此一程度，而有合理
    之懷疑存在時，因而為無罪之判決，尚不得任意指為違法（
    最高法院76年臺上字第4986號判例參照）。再刑事訴訟法第
    161條第1項亦規定，檢察官就被告犯罪事實，應負舉證責任
    ，並指出證明之方法，是檢察官對於起訴之犯罪事實，應負
    提出證據及說服之實質舉證責任，倘其所提出之證據，不足
    為被告有罪之積極證明，或其指出證明之方法，無從說服法
    院以形成被告有罪之心證，基於無罪推定之原則，自應為被
    告無罪判決之諭知（最高法院92年度台上字第128 號判例意
    旨參照）。
三、公訴人認被告甲○○涉有搶奪未遂犯行，係以證人丙○○（
    即被害人）、乙○○與侯秋金（民國95年11月7 日改名為侯
    淦慶，下稱侯淦慶）之證述、贓物認領保管收據及現場照片
    為依據。訊據被告堅詞否認有何犯行，辯稱：伊當時已喝醉
    ，不知發生何事等語；辯護人則以：依證人乙○○、侯淦慶
    之證述可知被告於案發時意識不清，不知自己在做什麼，且
    被告並未搶奪被害人之汽車鑰匙，顯見被告並無行搶之意欲
    等語置辯。經查：
  (一)證人乙○○於本院審理時到庭結證稱：伊於93年10月14日下
    午路過台中市○○路與文山十街口時，聽到1 名女子呼喊，
    即下車查看，見到1名女子與1名男子在爭執，當時見該男子
    在車內，伊有聞到很濃的酒味，感覺他喝醉了，伊問他為何
    搶車，他隨便講，沒有針對伊的問題回答，該男子下車後，
    走路不穩，站也站不穩，是很醉的狀態，當時該女子之車子
    並未發動，伊看到該女子手拿含遙控器之整串鑰在手裡，對
    著車子按，所以車子一直叫等語；證人侯淦慶則到庭結證稱
    ：伊當時執行清道專案，到台中市○○路與文山十街口時，
    發現前方20、30公尺處，有幾人在拉扯爭執，伊即上前查看
    ，被害人說嫌疑人（指被告）搶她的車，當時被告有喝酒，
    胡言亂語，且很醉，因連走路都不穩，要將被告帶回警局時
    ，被告還抗拒，到警局時被告還破壞辦公桌之玻璃，並罵在
    場之警員，直至晚上10點半幫被告作酒測，酒測值為0.65毫
    克，被告當時在警局胡言亂語之情形即如檢察事務官之勘驗
    筆錄所載等語。
  (二)證人即被害人丙○○於93年10月4 日15時15分左右，將車停
    在事發地點還坐在車上時，即見被告在開1 部停在其前方紅
    色自小客車駕駛座之車門，待其下車站在車門邊準備要鎖門
    時，被告跑過來用手將其推開，直接坐上駕駛座，並將手煞
    車放下，其因受到警嚇，即喊搶劫，見後方有警察，即向警
    員說有人喝酒鬧事，在被告下車與人對話時感覺被告精神恍
    惚，講話大吵大鬧等情，業據證人丙○○於偵訊時證述甚詳
    。
  (三)被告經警帶回警局時確有胡言亂語之情形，有檢察事務官勘
    驗證人侯淦慶於偵訊時提出之錄音帶屬實，製有勘驗筆錄在
    卷可稽。又被告係於93年10月14日15時15分許，將被害人丙
    ○○推開，直接坐進被害人所有之車內駕駛座，其於事發逾
    7 小時之同日22時30分許，經警施以酒測，其酒測值仍高達
    每公升0.65毫克，有該酒測單附卷足憑。況被告坐進被害人
    之車內駕駛座時，被害人早已將鑰匙取出，在車子未發動之
    狀態下，被告竟有放下手煞車之動作，從而，被告於案發當
    時因酒醉而處於意識不清之狀態至明。
  (四)贓物認領保管單僅可證明被害人已將車輛領回，而現場照片
    僅能說明被害人所有NW- 0979號車子停放在路邊之情形，均
    無從證明被告有搶奪犯行，綜上所述，被告所為之辯解應可
    採信，被告於酒醉意識不清之情形下，雖有推開被害人而坐
    進車內駕駛座並放下手煞車之行為，難認其主觀上有何不法
    所有之搶奪意圖。公訴人提出之上開證據，既無法致本院形
    成被告有罪之心證，基於無罪推定之原則，自應為被告無罪
    判決之諭知。
四、依刑事訴訟法第301條第1項前段，判決如主文。
本案經檢察官李莉玲到庭執行職務
中    華    民    國    98    年    6     月    15    日
                  刑事第五庭  審判長法  官   朱光國
                                    法  官   吳幸芬
                                    法  官   林慧英
以上正本證明與原本無異。
如不服本判決應於收受判決後10日內向本院提出上訴書狀，並應
敘述具體理由；其未敘述上訴理由者，應於上訴期間屆滿後20日
內向本院補提理由書（均須按他造當事人之人數附繕本）「切勿
逕送上級法院」。
                                    書記官   廖碩薇
中    華    民    國    98    年    6     月    15    日


司法院資訊處製作；財團法人民間司法改革基金會備份。
